臺灣嘉義地方法院刑事判決　　　　　　　　　　　　　九十一年度訴字第一八一號
　　公　訴　人　臺灣嘉義地方法院檢察署檢察官
　　被　　　告　乙○○
　　指定辯護人　本院公設辯護人　丙○○
右列被告因偽造有價證券等案件，經檢察官提起公訴（九十年度偵字第四三三二、五
六五四號），本院判決如左：
    主  文
乙○○共同意圖供行使之用，而偽造有價證券，處有期徒刑壹年拾月，緩刑伍年。如
附表所示之偽造支票貳紙沒收之。
    事  實
一、乙○○明知匯豐銀行嘉義分行票據號碼ＡＳ0000000、ＡＳ000000
    0號之空白支票二紙，顯有可疑係來路不明支票（上開支票均係甲○○所有，於
    民國九十年二月二十日晚間七時許，在嘉義市○○街嘉義女中側門旁之車內失竊
    ），竟仍基於概括犯意，連續於九十年三月九日、同年四月初，在嘉義市○區○
    ○路與四維路口之大榮貨運公司外向自稱「李嘉章」之人收受之，並於收受支票
    同時，與李嘉章共同基於犯意之聯絡，意圖供行使之用，由乙○○在前開支票上
    偽填發票日期及發票金額，李嘉章盜蓋發票人甲○○之印章，共同連續偽造如附
    表所示之二紙支票，嗣乙○○持之分別向不知情之許炎煌、王焜鋒行使，作為購
    買藝品、買狗費用，因前揭支票屆期提示均經甲○○辦理掛失止付而遭退票，始
    查獲上情。
二、案經嘉義市警察局第一分局、嘉義縣警察局中埔分局報告臺灣嘉義地方法院檢察
    署檢察官偵查起訴。
    理  由
一、訊據被告乙○○固坦承在附表所示之二張支票上面填載發票日期及票面金額之事
    實，然矢口否認有上開犯行，辯稱：系爭二張支票係李嘉章為返還借款而交付給
    其，是李嘉章交支票給其時說其的字較漂亮，才應李嘉章之請求，在系爭二張支
    票上填載發票日期及票面金額，其不知道李嘉章給的支票有問題云云。惟查：
（一）上開匯豐銀行嘉義分行票據號碼ＡＳ0000000、ＡＳ0000000號
      空白支票二紙，確係被害人甲○○於九十年二月二十日晚間七時許，在嘉義市
      ○○街嘉義女中側門旁之車內失竊，業據被害人甲○○指訴綦詳，並有掛失止
      付通知書一紙在卷可稽，足徵前開支票確係他人所失竊之票據無訛，乙○○嗣
      拿已完成發票行為之如附表所示之二紙支票向不知情之許炎煌、王焜鋒行使，
      作為買藝品、買狗費用，亦據被告坦白承認，並核與證人許炎煌、王焜鋒於警
      訊中證數之情節相符，此外，復有如附表所示之偽造支票二紙在卷可稽。
（二）被告乙○○就為何自李嘉章處取得系爭二張支票之緣由，前後供述不一，並互
      相矛盾：初於警訊時供稱：「（ＡＳ0000000號支票）是乙名叫李嘉章
      之人的，因為李嘉章向我借現款新台幣伍萬元整為付我，所以才將該支票交付
      給我的。」（嘉義市警察局第一分局卷第二頁參見）「（ＡＳ0000000
      號空白支票）是李嘉章向我調借現金使用，才交這張支票給我使用」（嘉義縣
      警察局中埔分局卷第一頁反面參見），於偵查時改稱：「（ＡＳ000000
      0號空白支票）是一個李嘉章交給我的，日期、金額是他叫我寫的，當時我沒
      有錢，我跟他借錢，他拿這張支票給我」（九十年九月十一日訊問筆錄），前
      後供述並不一致；又前開二紙支票票據金額，合計共六萬二千元，亦與被告供
      稱李嘉章向伊借貸五萬元金額不符，而經本院以此點質疑被告，被告於本院審
      理時又改稱：「他（李嘉章）向我借錢，借了五、六萬元」，之後再改稱：「
      他說支票的錢領出來之後再還他。」（本院九十一年五月十七日訊問筆錄參見
      ）；況被告自承與該名「李嘉章」僅認識四、五個月，並不知其年籍、住居所
      及聯絡電話等語，何以會借貸金錢與李嘉章？且上開支票交付地點均係在嘉義
      市○○路與四維路之大榮貨運外，並非在一般交易處所為之，亦與常情有違。
      從而被告於非一般交易處所，自認識未深之人收受與貸款金額不符之支票，顯
      見被告於收受支票時對於上開支票係屬贓物已有預見，仍決意收受之。
（三）被告既認知李嘉章所交付之支票係屬來路不明之贓物，已如前述，乃未經發票
      人之授權，逕自在被害人失竊之二張空白支票上填載發票日期及票面金額，並
      由李嘉章在發票人處蓋用被害人之印章，共同完成發票行為，嗣並持以向他人
      價購物品，其意圖供行使之用，而偽造支票犯行甚明。
（四）綜上，本件事證明確，被告犯行堪以認定。
二、核被告所為，係犯刑法第三百四十九條第一項之收受贓物罪及同法第二百零一條
    第一項之偽造有價證券罪，至其行使偽造有價證券之低度行為，應為偽造之高度
    行為所吸收，不另論罪。又行使偽造有價證券之行為，本質即含有詐欺性質，除
    行為人係以偽造之有價證券供作擔保或以之為間接給付，同時另有借款之行為，
    其借款行為為行使偽造有價證券行為以外之另一行為，應另論以詐欺罪外，行使
    偽造有價證券行為自不另構成詐欺罪。茲被告本件行使偽造支票之目的既為購買
    物品之對價，是其所為自無由另行成立詐欺罪，應予敘明。被告與李嘉章就上揭
    偽造有價證券犯行，有犯意之聯絡及行為之分擔，均為共同正犯。被告二次收受
    贓物及偽造有價證券之行為，均時間緊接，方法相同，觸犯構成要件相同之罪名
    ，顯係基於概括犯意為之，均依連續犯規定論以一罪，並依法加重其刑。被告所
    犯上開二罪間，有方法結果之牽連關係，應從較重之偽造有價證券罪處斷。查被
    告所偽造之票據金額共計僅六萬二千元，面額非鉅，其因一時貪念，圖謀小利，
    而為本件犯行，其情節尚屬輕微，並無如一般蓄意偽造有價證券詐取鉅額款項者
    之惡性，實屬情輕法重，本院認為就其等偽造有價證券之犯行，即予宣告該罪法
    定最低度之刑期有期徒刑三年猶嫌過重，爰依刑法第五十九條之規定酌減其刑。
    爰審酌被告並無前科，素行尚稱良好，其犯罪之動機、手段、所生之損害、及犯
    罪後之態度等一切情狀，量處如主文所示之刑，又被告前未曾受有期徒刑以上刑
    之宣告，因一時失慮，偶罹刑典，經此刑之宣告後，應知警惕而無再犯之虞，本
    院因認暫不執行其刑為當，予以宣告緩刑，用啟自新。至如附表所示之支票二紙
    ，應依刑法第二百零五條規定，予以宣告沒收。
據上論斷，應依刑事訴訟法第二百九十九條第一項前段，刑法第二十八條、第五十六
條、第二百零一條第一項、第三百四十九條第一項、第五十五條、第五十九條、第七
十四條第一款，罰金罰鍰提高標準條例第一條前段，判決如主文。
本案經檢察官李文和到庭執行職務
中    華    民    國      九十一    年        十        月      十七    日
                                臺灣嘉義地方法院刑事第一庭
                                        法  官  劉  瓊  雯
右正本證明與原本無異。
如不服本判決，應於判決送達後十日內向本院提出上訴狀( 應附繕本 )。
中    華    民    國      九十一    年        十        月      十七    日
                                        書記官  陳  冠  學
附錄法條：
刑法第二百零一條第一項
意圖供行使之用，而偽造、變造公債票、公司股票或其他有價證券者，處三年以上十
年以下有期徒刑，得併科三千元以下罰金。
刑法第三百四十九條第一項
收受贓物者，處三年以下有期徒刑、拘役或五百元以下罰金。
